臺灣雲林地方法院民事簡易判決
110年度簡字第57號
原      告  周余桂  
訴訟代理人  吳昆浦律師（法扶律師）
被      告  蕭柏杞  

上列被告因過失傷害案件，經原告提起損害賠償之附帶民事訴訟
（109 年度交附民字第232號），經本院刑事庭裁定移送前來，
本院於中華民國110 年7月15日辯論終結，判決如下：
    主  文
被告應給付原告新臺幣玖萬陸仟捌佰參拾伍元，及自民國一○九
年十一月五日起至清償日止，按年息百分之五計算之利息。
原告其餘之訴駁回。
訴訟費用由被告負擔十分之三，餘由原告負擔。
本判決第一項得假執行。
    事實及理由
壹、程序方面：
    本件被告經本院通知，未於言詞辯論期日到場，核無民事訴
    訟法第386 條各款所列情形，爰依原告聲請，由其一造辯論
    而為判決。
貳、實體方面：
一、原告主張：
  ㈠被告之駕駛執照已經主管機關吊銷，於吊銷期間禁止駕駛汽
    車，詎被告竟於民國108 年10月3日下午6 時7分許，駕駛車
    號000-0000號自小客車，沿雲林縣北港鎮大同路（由東往西
    方向）行駛，行經雲林縣○○鎮○○路○○○路○○號誌交岔路口欲
    左轉華南路時，疏未注意車前狀況，即貿然左轉，適原告徒
    步穿越交岔路口，被告所駕駛之自小客車於上開無號誌交岔
    路口撞及原告，致原告因此受有右側脛平台骨折之傷害。
  ㈡被告因上開過失傷害案件，經本院以109 年度交簡字第100號
    刑事簡易判決，判處被告拘役50日，如易科罰金，以新臺幣
    （下同）1,000 元折算1 日確定。原告所受傷害，係因被告
    之侵權行為所致，被告自應負損害賠償責任。
  ㈢為此，原告依侵權行為之法律關係，請求被告給付原告醫療
    費用117,888元、看護費用12萬元、精神慰撫金30萬元，合
    計537,888元，及自刑事附帶民事起訴狀繕本送達翌日起至
    清償日止，按年息百分之五計算之利息等語。
　　並聲明：㈠被告應給付原告537,888元，及自刑事附帶民事起
    訴狀繕本送達翌日起至清償日止，按年息百分之五計算之利
    息。㈡訴訟費用由被告負擔。
二、被告未於言詞辯論期日到場，亦未提出書狀為任何聲明或陳
    述。
三、兩造不爭執之事實：
  ㈠被告於108 年10月3日下午6 時7分許，駕駛車號000-0000號
    自小客車，沿雲林縣北港鎮大同路（由東往西方向）行駛，
    行經雲林縣○○鎮○○路○○○路○○號誌交岔路口欲左轉華南路時
    ，適原告徒步穿越上開交岔路口，被告所駕駛之自小客車於
    上開無號誌交岔路口撞及原告，致原告因此受有右側脛平台
    骨折之傷害。
　㈡被告因上開過失傷害案件，經本院以109 年度交簡字第100號
    刑事簡易判決，判處被告拘役50日，如易科罰金，以1,000 
    元折算1 日確定。原告所受傷害，係因被告之侵權行為所致
    ，被告自應負損害賠償責任。　
  ㈢原告自車禍發生後迄至109年10月14日止，合計支出醫療費用
    117,888元。
  ㈣原告於車禍發生後，於108年10月3日急診入院，於108年10月
    4日施行骨折復位及骨內鋼釘固定手術，108年10月9日出院
    ，出院後宜專人照護2個月，有中國醫藥大學北港附設醫院
    所出具之診斷證明書在卷可稽。
  ㈤原告於車禍發生後，已領取強制汽車責任保險金58,320元。
四、本件之爭點在於被告就本件車禍之發生，是否應負過失責任
    ？原告得請求被告賠償之金額為何？經查：
  ㈠被告於上開時、地，駕駛自小客車，因疏未注意車前狀況，
    隨時採取必要之安全措施，即貿然左轉通過該交岔路口，致
    於上開交岔路口撞及徒步穿越該交岔路口之原告，致原告因
    此受有前揭傷害之事實，業據原告陳述明確，而原告因本件
    車禍受有前揭傷害，並有中國醫藥大學北港附設醫院所出具
    之診斷證明書1紙在卷可稽。又被告因上開過失傷害之犯行
    ，經本院以109年度交簡字第100號刑事判決，判處被告拘役
    50日，如易科罰金，以1,000元折算1日確定，有該刑事簡易
    判決1份附卷可稽。按汽車行駛時，駕駛人應注意車前狀況
    ，並隨時採取必要之安全措施，道路交通安全規則第94條第
    3項定有明文，被告駕駛車輛，自應注意遵守上開交通規定
    ，且當時天候為晴天，夜間有照明，路面乾燥無缺陷，無障
    礙物，惟視距良好，此有現場事故調查報告表附於刑事案卷
    可憑，並無不能注意之情事，而被告竟疏未注意車前狀況，
    即貿然左轉，致於上開交岔路口撞及徒步行走之原告，致原
    告受有前揭傷害，其有過失至明，且被告之過失傷害行為與
    原告所受傷害之結果具相當因果關係。雖原告夜間於設有行
    人穿越道之行車管制號誌交岔路口，未行走行人穿越道穿越
    路口，嚴重影響行車安全，亦有過失，然被告既有前述未盡
    注意義務之情事，則原告就本件之損害發生與有過失，但仍
    無可解免被告過失責任。綜上，原告主張被告應負侵權行為
    之責任，尚屬於法有據。
  ㈡按因故意或過失，不法侵害他人權利者，負損害賠償責任；
    不法侵害他人之身體或健康者，對於被害人因此喪失或減少
    勞動能力或增加生活上需要時，應負損害賠償責任；又不法
    侵害他人之身體、健康、名譽、自由、信用、隱私、貞操，
    或不法侵害其他人格法益而情節重大者，被害人雖非財產上
    之損害，亦得請求賠償相當之金額，民法第184 條第1 項前
    段、第193 條第1 項、第195 條第1 項分別定有明文。被告
    過失傷害原告之事實，已見前述，是被告依上述規定對原告
    所受之損害，自應負賠償責任。茲就原告據以請求被告賠償
    之項目及金額，應否准許，分述如下：
  ⒈醫療費用部分：原告主張因被告上開侵權行為，共支出醫療
    費用117,888元，有中國醫藥大學北港附設醫院之醫療費用
    收據9紙在卷可佐，復為被告所不爭執，經核上開醫療費用
    屬必要之支出，原告因被告之侵權行為，致增加此部分之生
    活上需要，是原告請求被告賠償117,888元，自屬有據。
  ⒉看護費用部分：原告主張其因車禍受有前揭傷害，需專人照
    護2個月，以每日2,000元計算，合計受有12萬元看護費用之
    損害，為此請求被告賠償看護費用12萬元等語，為被告所不
    爭執，經查，原告因本件車禍於於108年10月3日急診入院，
    於108年10月4日施行骨折復位及骨內鋼釘固定手術，108年1
    0月9日出院，出院後宜專人照護2個月，此有中國醫藥大學
    北港附設醫院所出具之診斷證明書在卷可佐。堪認原告因車
    禍所受傷害，確有由專人24小時看護照顧其日常生活起居2
    個月之必要。是原告請求以每日2,000元計算，合計12萬元
    之看護費用，洵屬有據。
  ⒊精神慰撫金部分：原告因本件車禍受有前揭傷害，歷經手術
    治療、門診治療，其身體及精神均受有相當之痛苦，應堪認
    定。本院審酌原告現年70歲，以資源回收為業，名下無任何
    財產；被告國中畢業，擔任粗工，名下有自小客車2部，有
    稅務電子閘門財產所得調件明細表在卷可參，及兩造身分、
    社會地位、智識水準及原告所受傷害程度等一切情形，認原
    告請求被告賠償精神慰撫金應以15萬元為適當，逾此範圍之
    請求，則無理由，應予駁回。
  ⒋綜上，原告因本件車禍所受損害合計為387,888 元【計算式
    ：醫療費用117,888元＋看護費用12萬元＋精神慰撫金15萬元＝
    387,888 元。】
  ㈢惟按，損害之發生或擴大，被害人與有過失者，法院得減輕
    賠償金額或免除之，民法第217 條第1 項定有明文，此項規
    定之旨趣在於謀求加害人與被害人間之公平，在裁判上應由
    法院以職權減輕或免除之（最高法院85年度台上字第1756號
    判決意旨參照）。查本件車禍發生當時，原告徒步未行走行
    人穿越道穿越路口，因而與左轉之被告所駕駛之自小客車發
    生碰撞，就本件車禍，原告亦有疏失，已如前述，本院審酌
    兩造之過失情形，認本件車禍發生之責任歸屬，被告之過失
    程度為百分之四十，原告之過失程度為百分之六十，並應以
    原告過失程度之比例，減輕被告應負之賠償責任。依此過失
    比例計算後，原告得請求被告賠償金額為155,155 元【計算
    式：387,888×0.4 ＝155,155元，元以下四捨五入】。
  ㈣按保險人依本法規定所為之保險給付，視為被保險人損害賠
    償金額之一部分；被保險人受賠償請求時，得扣除之，強制
    汽車責任保險法第32條定有明文。查原告於車禍發生後已經
    領取強制汽車責任保險金58,320元，有原告中華郵政股份有
    限公司客戶歷史交易清單在卷可憑（見本院卷第165頁），
    是依上開規定，被告應賠償原告之數額自應扣除原告已領取
    之保險金。依此計算，原告因被告之侵權行為所受損害而得
    請求被告賠償之金額應為96,835元（計算式155,155元－58,3
    20元＝96,835元）。
　㈤綜上所述，原告依侵權行為之法律關係，請求被告給付原告9
    6,835元，及自起訴狀繕本送達翌日即109年11月5日起至清
    償日止，按年息百分之五計算之利息，為有理由，應予准許
    。逾此部分之請求，為無理由，應予駁回。
  ㈥本判決原告勝訴部分，係所命給付金額未逾50萬元之判決，
    依民事訴訟法第389 條第1 項第5 款規定，應依職權宣告假
    執行。
五、訴訟費用負擔之依據：民事訴訟法第79條。
中　　華　　民　　國　　110 　年　　7 　　月　　29　　日
                  民事簡易庭    法  官  冷明珍

以上正本係照原本作成。
如對本判決上訴，須於判決送達後20日內向本院提出上訴狀。如
委任律師提起上訴者，應一併繳納上訴審裁判費。
中　　華　　民　　國　　110 　年　　7 　　月　　29　　日
                                書記官　陳姵君